臺灣高雄地方法院民事裁定　　　　　　 96年度財管字第128號
聲　請　人　板信商業銀行股份有限公司
法定代理人　甲○○
被繼承人　　乙○○
上聲請人聲請選任被繼承人乙○○之遺產管理人事件，本院裁定
如下：
    主  文
選任吳剛魁律師為被繼承人乙○○（女，民國○○年○ 月○ 日生，
民國95年6 月22日死亡，身分證統一編號：Ｚ000000000號，生前
戶籍地：高雄市前鎮區○○○路991 巷5 號7 樓之2 之址）之遺
產管理人。
程序費用由被繼承人乙○○之遺產負擔。
    理  由
一、本件聲請意旨係以：被繼承人乙○○（女，民國○○年○ 月○
    日生，身分證統一編號：Ｚ000000000號，生前戶籍地：高雄
    市前鎮區○○○路991 巷5 號7 樓之2 之址），於95年6 月
    22日死亡，依民法第1147條之規定，繼承業已開始，惟依民
    法第1138條及第1140條規定之各順序繼承人均已拋棄繼承，
    因被繼承人乙○○生前於94年6 月22日設定最高限額抵押權
    與聲請人，擔保其對聲請人現在及將來所負一切債務之清償
    ，並辦妥抵押權設定登記，嗣於94年6 月23日即向聲請人借
    款新臺幣（下同）180 萬元，並約定借款期限自94年6 月23
    日起至114 年6 月23日止，利率按年息3.36﹪計算，按月償
    還本息1 次，若有遲延還款除原有本息外，並自逾期在6 個
    月內按原利率加收10﹪及6 個月以上20﹪之違約金，惟從96
    年6 月24日起即未依約繳付利息，依與聲請人之約定借款應
    視同到期，而被繼承人乙○○尚有坐落高雄市○鎮區○○段
    二小段591 地號土地及同段1863建號建物等遺產，茲為處理
    相關債務追償事宜，有選任遺產管理人必要，爰依法聲請選
    任被繼承人乙○○之遺產管理人等語（見本院卷第3 頁）。
二、按繼承開始時，繼承人之有無不明者，由親屬會議於一個月
    內選定遺產管理人，並將繼承開始及選定遺產管理人之事由
    ，向法院報明；無親屬會議或親屬會議未於前條所定期限內
    選定遺產管理人者，利害關係人或檢察官，得聲請法院選任
    遺產管理人，並由法院依前項規定為公示催告，民法第1177
    條及第1178條第2 項分別定有明文；又先順序繼承人均拋棄
    其繼承權時，由次順序之繼承人繼承，其次順序繼承人有無
    不明或第四順序之繼承人均拋棄其繼承權者，準用上開關於
    無人承認繼承之規定，亦為同法第1176條第6 項所明定。
三、經查，聲請人上開主張，業據其提出與所述相符之土地及建
    物登記謄本、戶籍謄本、繼承系統一覽表、本院雄院隆家切
    95繼1783字第35693 號函通知聲請人被繼承人乙○○之繼承
    人已辦理拋棄繼承等相關資料為證（見本院卷第5 頁至第18
    頁），並經本院依職權調取被繼承人94、95年度稅務電子閘
    門財產所得明細（見本院卷第26頁至第29頁），及調閱本院
    95年度繼字第1783號民事聲明拋棄繼承卷宗審核相符，足認
    為真實無訛。是以被繼承人乙○○之全體繼承人既均已拋棄
    繼承，且其親屬會議亦未於法定期限內選定遺產管理人，聲
    請人以其為被繼承人之債權人，為進行債權追償事宜，以利
    害關係人身分，依上開規定聲請選任被繼承人乙○○之遺產
    管理人，洵屬合法有據。
四、茲審酌選任遺產管理人，法院有裁量權，應依職權選任適當
    之人為遺產管理人，如經選任確定，即有擔任遺產管理人之
    義務；又選任遺產管理人須考慮其適切性，應以熟悉相關法
    律程序，並對遺產之管理能為公平處理者為優先選任。據此
    ，有鑑於具備律師身分之人，不但具有法律規定之相關專業
    知識，行止亦受律師法之規範，倘無其他不適任原因，應為
    適任人選，而吳剛魁律師（事務所地址：高雄市三民區○○
    ○路366 號9 樓）前曾經台灣屏東地方法院選認為被繼承人
    林成章之遺產管理人，已有擔任遺產管理人之實務經驗，此
    有本院依職權調取之該院95年財管字第5 號裁定1 份附卷可
    稽（見本院卷第21頁），復為高雄律師公會之入會會員，受
    有律師執業倫理之規範，且經本院依職權探詢吳剛魁律師之
    意願，吳剛魁律師同意擔任本件之遺產管理人，有公務電話
    記錄在卷可稽（見本院卷第25頁），應認其能勝任遺產管理
    人職務，爰選任吳剛魁律師擔任本件被繼承人乙○○之遺產
    管理人，負責處理有關被繼承人之遺產遺債事宜。另聲請人
    以吳剛魁律師為相對人顯係誤載，附此敘明。
五、依非訟事件法第157條，裁定如主文。
中　　華　　民　　國　　96　　年　　10　　月　　31　　日
                  家事法庭法　官　林建鼎
上為正本係照原本作成。
如對本裁定抗告須於裁定送達後10日內向本院提出抗告狀。
中　　華　　民　　國　　96　　年　　10　　月　　31　　日
                          書記官　洪敏芳
